【裁判字號】    92,交抗,527
【裁判日期】    920528
【裁判案由】    違反道路交通管理處罰條例
【裁判全文】
臺灣高等法院交通事件裁定                        九十二年度交抗字第五二七號
    抗  告  人
    即受處分人  穗翔股份有限公司
    代  表  人  甲○○
右抗告人因違反道路交通管理處罰條例案件，不服臺灣臺北地方法院九十二年度交聲
字第四七五號，中華民國九十二年四月三十日裁定，提起抗告，本院裁定如左：
    主  文
原裁定撤銷，發回臺灣臺北地方法院。
    理  由
一、按行車管制號誌顯示「圓形紅燈」時，表示禁止通行，除得依與圓形紅燈同亮之
    箭頭綠燈指示行進外，不得超越停止線或進入路口，道路交通標誌標線號誌設置
    規則第二百零六條第五款定有明文。又汽車駕駛人，行經有燈光號誌管制之交岔
    路口闖紅燈者，處新臺幣（下同）一千八百元以上五千四百元以下罰鍰，亦為道
    路交通管理處罰條例第五十三條所明定；而汽車駕駛人有違反前開第五十三條之
    情形，應記違規點數三點，同條例第六十三條第一項第三款復有明定。
二、抗告人即受處分人穗翔股份有限公司所有車牌號碼ＥＫ─三八八五號自用小客車
    ，於民國九十一年十一月十六日上午十一時二十二分許，行經設有燈光號誌管制
    之臺北縣新店市○○路與寶中路口，因未遵守道路交通號誌之指示臨停而闖紅燈
    行駛，經設置於該路口之闖紅燈兼自動測速照相設備拍攝二張採證照片，而由臺
    北縣政府警察局交通隊員警蔡澄潭逕行掣單舉發，經將舉發通知單送達予受處分
    人，受處分人於九十二年一月五日應到案日期前向原處分機關提出申訴，經原處
    分機關請舉發單位即臺北縣政府警察局交通隊調查結果，仍認受處分人確有前述
    違規行為，原處分機關乃依前揭道路交通管理處罰條例第五十三條（原裁決書贅
    列第一項）、第八十五條第三項「本條例關於車輛駕駛人之處罰，如應歸責於車
    輛所有人者，處罰車輛所有人」之歸責規定及違反道路交通管理事件統一裁罰基
    準表之規定，於九十二年二月二十五日裁處受處分人罰鍰二千七百元，並記汽車
    違規紀錄三次。
三、抗告意旨略以：原擬將車停在白線後方，因為後面有救護車要通過，為方便後方
    遊覽車移位，使救護車得以通行，故往前行駛，惟因遊覽車看到該車被照相，所
    以未跟上，該車前、後、左側皆塞車，並無違規闖紅燈之理由云云。
四、經查：
（一）依卷附二張採證照片所示（見原審卷第十頁），受處分人所有之ＥＫ─三八八
      五號自用小客車行經臺北縣新店市○○路與寶中路口時，該車行駛之車道路口
      行車管制號誌係呈「圓形紅燈」及「右轉箭頭綠燈」狀態，而觀之第一張照片
      該車僅跨越停止線，另一張照片該車則已將至路口中央，該車顯係直行前進，
      而與首揭規定相違。
（二）受處分人雖辯稱當時係為方便救護車通行，故往前行駛，惟觀之上開照片，全
      無受處分人所指之救護車存在，而受處分人所有車輛距離前方遊覽車約有二個
      自用小客車車身距離，距離後方遊覽車則超過三個自用小客車車身距離，其後
      空隙亦足供小型車輛通過，其稱是為讓救護車通過云云，尚乏實據。抗告意旨
      雖補充表示：救護車非在該車正後方，向前行使是為使在後之遊覽車得以前進
      ，惟觀之上開照片所示距離，縱使該車未繼續前進，其後仍有相當之空間足供
      遊覽車前進，且依該車行進方向、行進距離及與他車之相對位置，亦難認係為
      閃避他車所為移動。又該遊覽車雖亦有前進，然觀之右側車道之車輛（黃色計
      程車）亦有前進一小段距離始於停止線前停住，此與另一方向路口機車仍停在
      路口等待尚未移動相互對照，可知該二照片應是交通號誌甫轉換所拍攝，自難
      因該遊覽車繼續前行而停於停止線前，即謂該遊覽車後方有救護車。至受處分
      人另辯稱該車前、後、左側均塞車，無闖紅燈之必要云云，惟由上開二張照片
      對照以觀，該車前方之遊覽車仍有繼續前進，因前方路口並非紅燈，且由前進
      之距離判斷，與受處分人所有車輛之行進速度應相近，所稱路口皆塞住云云，
      自不足採。是受處分人所有前開車輛超越停止線進入路口，其於前述時地行經
      有燈光號誌管制之交岔路口闖紅燈之違規事實，堪以認定。
五、原審認受處分人確有於舉發通知單所載時、地闖紅燈之違規行為，而將受處分人
    之異議駁回，且認「記汽車違規紀錄」僅於車輛違反道路交通管理處罰條例第二
    十九條第一項第一至四款、第二十九條之一第一至二項、第三十條第一項、第三
    十八條第一項之情形，始應裁處該種行政罰，原處分機關於原裁決書處罰主文欄
    記載「並記汽車違規紀錄三次」，係屬誤植（見原裁定理由第一段），固非無見
    。惟原處分機關既係依道路交通管理處罰條例第八十五條第三項之歸責原則，處
    罰車輛所有人，則裁罰之真意究係記受處分人違規點數三點？或係記汽車違規紀
    錄三次？原處分機關於不服裁決聲明異議案件移送書所載「處罰主文誤植（並記
    汽車違規紀錄三次）」（見原審卷第二頁），是否如原裁定所認應予刪除，逕視
    作並無該項裁罰之存在？僅於裁定理由內說明原處分機關誤植，發生如何法律上
    效果？均不無疑義。受處分人提起抗告，雖未指摘及此，然案經合法抗告，原裁
    定容有未當，自應由本院將原裁定撤銷發回，由原法院另為適法之處理。
據上論結，應依道路交通案件處理辦法第二十六條、刑事訴訟法第四百十三條前段，
裁定如主文。
中      華      民      國    九十二    年      五      月    二十八    日
                              臺灣高等法院交通法庭
                                  審判長法  官  楊  照  男
                                        法  官  陳  炳  彰
                                        法  官  王  詠  寰
右正本證明與原本無異。
不得再抗告。
                                        書記官  駱  麗  君
中      華      民      國    九十二    年      五      月    二十八    日


司法院資訊處製作；財團法人民間司法改革基金會備份。
